臺灣高等法院刑事裁定
110年度聲字第981號
聲  請  人  黃越宏


上列聲請人即被告因妨害名譽案件（本院109年度上易字第1058
號），聲請法官迴避案件，本院裁定如下： 
    主  文
聲請駁回。 
    理  由
一、聲請意旨略以：
　㈠承審法官曾德水涉嫌利用法官辦案之調查權，捏造不實，栽
    贓聲請人即被告黃越宏（下稱被告）。110年2月8日下午3時
    57分於本院第9法庭進行109年度上易字第1058號案件之準備
    程序時，承審法官於非法突襲以裁贓式訊問：自訴人卸任後
    ，仲裁判斷才作成，為什麼說自訴人有送錢等語，被告指出
    這是栽贓，曾某聞言才住嘴，完全未作反駁，趕緊轉移問題
    。被告撰文指責自訴人陳明文，或謂其放水，或謂其送紅包
    ，但從未說過送錢。曾某明顯利用法官權力，預設立場，故
    意將被告基於言論自由之「主觀評價之放水、送紅包」，造
    假成被告以不實之「客觀送錢」誹謗自訴人，並使之登載於
    筆錄。倘被告不查，依此不實問句加以答辯，等於自陷承認
    不實問句之基礎（送錢）而加以延伸。
　㈡曾某除了捏造「送錢」裁贓之外，更故意將被告撰文所寫「
    一個審級就花費5年多的時間」，竄改成「法官陳珍如辦案
    拖了5年多」。被告文章是在強調一個審級拖了5年多，陳明
    文有意援用「速審法」讓案子不得上訴，並非指摘陳珍如法
    官故意拖了5年多。曾某明知文章前後描述是在強調「一個
    審級」而非「一個法官」，卻故意栽贓成「一個法官」。被
    告遭如此栽贓，明白告以：就司法院網站查看，「繫屬二審
    」確已長達5年。
　㈢曾某明知個人資料保護法明文規定不得打探個人隱私，其卻
    利用開庭準備之際，訊問與案情毫無關聯之被告為何於民國
    77年間，擔任特派員時多次出國一情。被告聞此，當場詰以
    「此與本案有何關聯」等語，曾某才停止非法打探。個人出
    國旅行是憲法賦予之自由，不須任何理由，曾某仗著法官權
    力，非法打探被告隱私，如此問案方式，何以期待曾某會公
    平審理？
　㈣綜上，諸多非法具體事實，請求曾某應為迴避。本案承辦法
    官曾德水，法訓所15期，擔任法官以來，在司法官場就是一
    位充滿爭議的法官，其種種異常作法受到被告創辦刊物之報
    導次數不下百次以上。被告主持的法治時報「烏龍檔案」專
    欄作家黃錦嵐，更經常撰文對曾法官判決與開庭態度加以嚴
    厲批判，此前即曾聲請迴避，但被以無具體事實加以駁回，
    此次具足具體事項多達4項，且都是非法調查、造假不實者
    。
　㈤自訴人陳明文是當紅政客，司法官場影響力驚人，除了在嘉
    義政壇擁有一面倒的影響力，更是蔡英文身邊最為倚重的「
    英系頭頭」，此為當地及台灣政壇上不爭之事實。此外，法
    務部次長蔡碧仲就是陳明文推薦而當上次長，蔡碧仲原本是
    陳明文涉貪污案的辯護律師，又廉政副署長侯寬仁因為與陳
    明文是嘉義同鄉並因其推薦而獲得派任副署長。此在司法官
    場與嘉義政壇上可謂人盡皆知之事。雖然曾法官開庭時曾說
    伊將退休，此案不會由伊審結等語。然退休實務作業隨時可
    以更改作業，且退休不辦此案，與偏頗不公不辦此案，二者
    性質意義完全不同。既可預見曾法官偏頗造假企圖討好自訴
    人，爰依法及諸多造假事實，請求裁准本件迴避聲請云云。
二、按司法審判，必須獨立，為避免行政權等外力干涉或介入，
    設有法官法定原則；復為期審判能夠客觀、公正，創有法官
    迴避制度。而當事人聲請法官迴避，以有刑事訴訟法第18 
    條第1款、第2款所列情形之一者為限，亦即，法官須有刑事
    訴訟法第17條各款所列應自行迴避，不得執行職務之情形而
    不自行迴避；或除該等情形以外，足認其執行職務有偏頗之
    虞者，當事人始得聲請法官迴避。若僅以己意揣測，或對法
    官的指揮訴訟或訊問方式不滿，均不得據為聲請的理由。其
    中，所稱「足認其執行職務有偏頗之虞者」，係指法官與訴
    訟關係人具有故舊、恩怨等關係，其審判恐有不公平而言，
    一般係以通常的人所具有的客觀、合理觀點，對於該承辦法
    官是否能為公平的裁判，足以產生懷疑，作為判斷標準，而
    非僅依當事人片面、主觀作判斷。至於訴訟上的指揮，乃專
    屬於法院的職權，當事人的主張、聲請，祇供法院判斷參考
    ，難以此憑為聲請法官迴避之依據。
三、經查：
　㈠聲請意旨泛稱法官非法突襲以栽贓式訊問，將被告基於言論
    自由之「主觀評價之放水、送紅包」造假成被告以不實之「
    客觀送錢」誹謗自訴人云云。然參諸110年2月8日下午3時57
    分之準備程序筆錄，法官訊以被告「送錢」一語，與被告所
    稱「送紅包」一詞，均係指該案件中之新臺幣9,400萬元一
    事，參以被告於該案件審理時陳稱：自訴代理人所引述的送
    一個9,400萬元的紅包，是典型的評價，因為縣府給偉盟9,4
    00萬，至於錢怎麼稱呼是紅包是賠償則屬評價等語（見本院
    109年度上易字第1058號卷第140頁），益徵上開「送錢」與
    「送紅包」所指均為同一事實。法官訊問時之用語雖與被告
    所使用之詞彙未臻一致，惟尚難憑此即謂法官栽贓被告而有
    偏頗自訴人之情形。被告此部分聲請意旨，係被告憑藉個人
    主觀想法逕認法官訊問使用之詞語具有他種意義而意圖栽贓
    被告，難謂可採。
　㈡聲請意旨又泛稱承審法官故意將被告所寫之內容「一個審級
    就花費5年多的時間」竄改成為「法官陳珍如辦案拖了5年多
    」係故意栽贓云云。然關於法官訊問被告「陳珍如庭長辦案
    未滿5年，而被告講伊拖了5年才結案」一情，被告答稱：從
    外界上司法院網站，無法看到中間有無更換法官，繫屬於二
    審確實是已長達5年，因此，從司法院網站可以得知在二審
    繫屬5年，而承審法官是陳珍如等語（見同卷第137至138頁
    ），足認被告所謂「一個審級花費5年多的時間」等情，與
    法官所訊問關於「陳珍如庭長辦案拖了5年多」一節，均係
    指「案件繫屬於二審法院5年」一情，並無二致。就法官與
    被告上開問答觀之，足見被告顯能詳予瞭解法官訊問所欲表
    達之意思。聲請意旨泛稱法官故意栽贓云云，係被告對法官
    訊問之方式不滿，並以個人主觀意識為基礎，臆測法官有偏
    頗之虞，自不得執為聲請法官迴避之事由。是聲請人此部分
    所請，洵屬無據。
　㈢聲請意旨另泛稱承審法官非法利用調查權違法調查個人隱私
    ，無從期待伊會公平審理云云。然本件涉及被告是否與自訴
    人搭乘同班機一同出入境一情，從而，法官就被告任職特派
    員工作時，何以經常出入境一事加以詢問，難謂與本案毫無
    關聯。況法官就案件事實加以訊問被告以釐清爭點，要屬法
    官之訴訟指揮，難謂有何違法之情形，亦難憑此即認法官審
    理本件有偏頗之虞。被告任執上情泛稱無從期待法官會公平
    審理云云，並未舉出任何實據為佐，容屬被告個人漫事指摘
    之無端臆測，洵非可採。
　㈣另聲請意旨指稱本案承審法官充滿爭議，其種種異常作法受
    到被告所創辦之刊物報導，特別是其所主持之刊物內之專欄
    作家黃錦嵐，經常撰文對承審法官嚴厲批判，故難期公平審
    理云云。惟被告僅憑其個人對於法官之主觀評價或所主持之
    刊物專欄作家為文批判本件承審法官即認定承審法官有偏頗
    之虞，未能舉證以實其說，洵為無端臆測。準此，被告此部
    分所請，容非可採。　
　㈤又聲請意旨泛稱自訴人是當紅政客，在政壇及司法官場具有
    相當影響力，被告已可預見承審法官偏頗造假企圖討好自訴
    人云云。惟自訴人雖為政治人物，然被告並未提出積極事證
    為佐，其逕認法官審理本案有偏頗自訴人之可能，應係憑空
    猜測，難謂有據。
　㈥綜上，被告所執各情，均係出於個人主觀臆測，未能提出任
    何具體事證，足證承審法官有何客觀上足認有偏頗之虞等情
    事，或對該案訴訟上之指揮，已達一般通常之人所具有之合
    理觀點，對於能否為公平裁判產生懷疑之程度，是被告上開
    聲請法官迴避之事由，均難認有理由，應予駁回。
據上論斷，依刑事訴訟法第21條第1項，裁定如主文。
中　　華　　民　　國　　110 　年　　3 　　月　　12　　日
                  刑事第二十一庭審判長法　官  許宗和
                                      法　官  黃惠敏
                                      法　官  章曉文
以上正本證明與原本無異。
如不服本裁定，應於收受送達後五日內向本院提出抗告狀。
                                      書記官  賴又瑄 
中　　華　　民　　國　　110 　年　　3 　　月　　12　　日